【裁判字號】    98,上訴,945
【裁判日期】    980305
【裁判案由】    毒品危害防制條例
【裁判全文】
臺灣高等法院刑事判決                 98年度上訴字第945號
上  訴  人
即  被  告  甲○○
上列上訴人因違反毒品危害防制條例案件，不服臺灣宜蘭地方法
院97年度訴字第556 號，中華民國98年1月5日第一審判決（起訴
案號：臺灣宜蘭地方法院檢察署97年度毒偵字第902 號），提起
上訴，本院判決如下：
    主  文
上訴駁回。
    理  由
一、按刑事訴訟法第350條、第361條、第362條、第367條規定，
    不服地方法院之第一審判決而上訴者，須提出上訴書狀，並
    應敘述具體理由，為上訴必備之程式；其所提出之書狀未敘
    述上訴理由，或僅曾以言詞陳述上訴理由者，均應於上訴期
    間屆滿後20日內補提理由書於第一審法院。第一審法院經形
    式審查，認逾期未補提上訴理由者，應定期間先命補正；逾
    期未補正者，為上訴不合法律上之程式，應以裁定駁回。倘
    已提出上訴理由，但所提非屬具體理由者，則由第二審法院
    以上訴不合法律上之程式，判決駁回。而所謂具體理由，必
    係依據卷內既有訴訟資料或提出新事實或新證據，指摘或表
    明第一審判決有何採證認事、用法或量刑等足以影響判決本
    旨之不當或違法，而構成應予撤銷之具體事由，始克當之（
    例如：依憑證據法則具體指出所採證據何以不具證據能力，
    或依憑卷證資料，明確指出所為證據證明力之判斷如何違背
    經驗、論理法則）；倘僅泛言原判決認定事實錯誤、違背法
    令、量刑失之過重或輕縱，而未依上揭意旨指出具體事由，
    自難謂係具體理由，俾與第二審上訴制度旨在請求第二審法
    院撤銷、變更第一審不當或違法之判決，以實現個案救濟之
    立法目的相契合，並節制濫行上訴。至上訴理由書雖指摘原
    判決有刑事訴訟法第379 條某幾款之違背法令情形，但核其
    所述事實，與各該款之違法情形無一符合時，（例如當事人
    或辯護人在原審並未聲請調查某證據，竟指摘其未予調查該
    證據。又如誤以在訴訟上其他主張為上訴事項，而指原審未
    予判決。又如指原判決不載未予諭知緩刑之理由為理由不備
    之類），仍不能認為其上訴已合法律上之程式（最高法院71
    年度第3次刑事庭會議決議一參照）。
二、查本件被告甲○○上訴意旨略以：被告於犯罪未發覺前，自
    動向行政院衛生署指定之醫療機構請求治療，符合毒品危害
    防制條例第21條之規定，檢察官應給予被告不起訴處分之宣
    告，又被告自民國88年迄今，雖歷經二度觀察勒戒及強制戒
    治，至本次案發，實因家庭因素及身體狀況等影響所致，而
    非如原判決所載被告仍不知悛悔云云。惟按毒品危害防制條
    例第21條規定，犯施用第一級毒品、第二級毒品之罪應由檢
    察官為不起訴之處分者，係以被告於犯罪未發覺前，自動向
    行政院衛生署指定之醫療機構請求治療為限。此條文係鼓勵
    施用毒品者，在未被查獲前，主動向醫療機構請求治療，倘
    於治療中被查獲者，應由檢察官為不起訴之處分，乃對於施
    用毒品者於請求治療「前」之施用行為予以寬典，並非凡在
    治療中又繼續施用之行為，均有此條文之適用，否則自動治
    療將成為繼續施用毒品者之護身符，恐失鼓勵主動治療之美
    意。本件原審函詢羅東博愛醫院結果，被告固自96年4 月24
    日起至該院接受美沙冬治療，至97年10月16日共返診9 次等
    情，然被告於原審供承：其係於97年9月3日上午，在其住處
    同時施用第一級毒品海洛因及第二級毒品安非他命，有審判
    筆錄在卷可考。故被告施用第一級及第二級毒品犯行顯在上
    開治療期間內，自與上揭毒品危害防制條例規定應由檢察官
    為不起訴處分或緩起訴處分之要件未符。是依卷證資料，被
    告上訴意旨所指摘之原判決違法情形，顯不存在。又原判決
    就如何量定其宣告刑之理由，已經敘明審酌被告之素行、再
    犯施用毒品情節、所生危害及犯罪後坦承之態度等一切情狀
    ，並於法定刑度之內，予以量定，客觀上並無明顯濫權之情
    形。被告置原判決上開論述於不顧，徒以原審得於職權範圍
    內得為酌定之事項，而指摘原判決量刑過重，自難認已依據
    卷內既有訴訟資料或提出新事證，指摘或表明第一審判決有
    何採證認事、用法或量刑等足以影響判決本旨之不當或違法
    ，而構成應予撤銷之具體事由。是被告上訴，未以書狀敘述
    具體理由，應認其上訴為不合法律上之程式，爰不經言詞辯
    論，予以駁回。
三、據上論斷，應依刑事訴訟法第367條前段、第372條，判決如
    主文。
中    華    民    國    98    年    3     月    5     日
            刑事第二十一庭審判長法  官  蘇隆惠
                                法  官  曾家貽
                                法  官  楊力進
以上正本證明與原本無異。
如不服本判決，應於收受送達後10日內向本院提出上訴書狀，其
未敘述上訴之理由者並得於提起上訴後10日內向本院補提理由書
（均須按他造當事人之人數附繕本）「切勿逕送上級法院」。
                                書記官  楊麗娟
中    華    民    國    98    年    3     月    5     日


司法院資訊處製作；財團法人民間司法改革基金會備份。
